【裁判字號】    94,交聲,1112
【裁判日期】    950215
【裁判案由】    違反道路交通管理處罰條例聲明異議
【裁判全文】
臺灣臺北地方法院交通事件裁定        94年度交聲字第1112號
    異  議  人
    即受處分人  甲○○
上列受處分人因違反道路交通管理處罰條例案件，對於臺北市交
通事件裁決所於中華民國九十四年十月三日所為之處分（北市裁
三字第裁二二—ＡＣＶ五一三二三六號），聲明異議，本院裁定
如下：
    主    文
原處分撤銷。
甲○○汽車駕駛人，行經有燈光號誌管制之交岔路口闖紅燈，處
罰鍰新台幣壹仟捌佰元，並記違規點數參點。
    理    由
一、按「汽車駕駛人，行經有燈光號誌管制之交岔路口闖紅燈，
    處新台幣一千八百元以上五千四百元以下罰鍰」；又「汽車
    駕駛人，有違反道路交通管理處罰條例第五十三條情形者，
    除依原條款處罰鍰外，並予記違規點數三點」，道路交通管
    理處罰條例第五十三條、第六十三條第一項第三款分別定有
    明文。
二、本件異議人甲○○經臺北市政府警察局文山第二分局員警舉
    發於民國九十四年三月十七日十四時六分許，騎乘其所有之
    重型機車行經臺北市○○路○段有燈光號誌管制之交岔路口
    闖紅燈，原處分機關臺北市交通事件裁決所於九十四年七月
    十一日依道路交通管理處罰條例第五十三條第一項規定，裁
    決裁處甲○○新台幣四千五百元之罰鍰（舉發單、裁決書均
    記載違規車輛之車號為ＢＥＪ—七六七號），甲○○就該九
    十四年七月十一日裁決書表明不服，經原處分機關函請舉發
    機關臺北市政府警察局文山第二分局查證，舉發機關於九十
    四年八月十二日發函甲○○及原處分機關更正原舉發單關於
    違規車輛車號之記載為ＢＦＪ—七六七號，仍維持舉發處分
    ，嗣原處分機關於舉發機關發函更正違規車輛之車號後，再
    於同月十七日發函甲○○指定應於文到十五日內到案，惟甲
    ○○逕於期限內具狀向本院聲明異議（本院九十四年度交聲
    字第九○六號），臺北市交通事件裁決所嗣於九十四年十月
    三日重新製作裁決書，依道路交通管理處罰條例第五十三條
    第一項、同條例第六十三條第一項規定，裁處甲○○新台幣
    四千五百元之罰鍰，並記違規點數三點（裁決書記載違規車
    輛車號為ＢＦＪ—七六七號），甲○○再次具狀就該九十四
    年十月三日裁決書提出本件聲明異議；另上開原處分機關九
    十四年七月十一日裁決書，業經本院九十四年度交聲字第九
    ○六號裁定以原處分機關已於九十四年十月三日重新作成裁
    決處分，惟未撤銷九十四年七月十一日裁決書為由，而撤銷
    該九十四年七月十一日之裁決處分等情，有臺北市政府警察
    局九十四年三月十七日舉發違反道路交通管理事件通知單（
    北市警交大字第ＡＣＶ五一三二三六號）、臺北市交通事件
    裁決所九十四年七月十一日裁決書（北市裁三字第裁二二—
    ＡＣＶ五一三二三六號）、甲○○九十四年八月一日陳述書
    、臺北市政府警察局文山第二分局九十四年八月十二日函、
    臺北市交通事件裁決所九十四年八月十七日函、甲○○九十
    四年九月二日書狀、臺北市交通事件裁決所九十四年十月三
    日裁決書（北市裁三字第裁二二—ＡＣＶ五一三二三六號）
    、甲○○九十四年十月二十三日聲明異議狀等件附卷可稽。
三、受處分人異議意旨略以：伊並無於前開時地騎機車闖紅燈之
    違規事實，更正前原舉發單上所記載之違規車輛車號「Ｂ『
    Ｅ』Ｊ—七六七號」並非伊所有之「Ｂ『Ｆ』Ｊ—七六七號
    」機車，所記載之駕駛人地址「臺北市○○街一六○巷『十
    』弄十三號」亦非伊之戶籍及居住地址「臺北市○○街一六
    ○巷『十九』弄十三號」，收受通知聯者簽章欄亦非伊之簽
    名，伊是收到裁決所寄來伊戶籍地址之裁決書才知被舉發違
    規及裁罰處分云云。
四、訊據受處分人甲○○自承為ＢＦＪ—七六七號重型機車之所
    有人，惟矢口否認有於前開時地騎乘機車闖紅燈之違規事實
    ，辯以：原舉發單所記載之違規車輛車號、駕駛人地址，與
    伊所有之機車車號及地址不同，收受通知聯者簽章欄亦非伊
    之簽名，伊並無該違規云云。經查關於本件舉發情形，證人
    即舉發員警乙○○於本院調查中證稱：伊於九十四年三月十
    七日十四點多在執行巡邏勤務時，發現一臺機車違規在臺北
    市○○路○段二十五巷紅燈左轉到興隆路二段二四四巷底，
    於是伊予以攔停告發，伊有請該被攔停的駕駛人當場簽收舉
    發單，舉發單上有寫駕駛人就是車主，伊所攔停之機車車號
    是ＢＦＪ—七六七號，舉發單上寫違規車號ＢＥＪ—七六七
    號是伊之筆誤；本件受處分人第一次聲明異議後，因為說舉
    發單上之地址不對，伊有去查詢伊電腦中之公路監理電子閘
    門資料，發現依甲○○之證號（Ｚ000000000號）
    所查詢之駕駛人地址是舉發單上所記載之「臺北市○○街一
    六○巷『十』弄十三號」，而依車號ＢＦＪ—七六七號所查
    詢之車主行照地址則是「臺北市○○街一六○巷『十九』弄
    十三號」，雖然伊現在無法確認在庭之甲○○是否就是當時
    被攔停之人，但當時被攔停之違規人確實是報了正確之證號
    資料，伊才可以查到公路監理電子閘門資料上之「臺北市○
    ○街一六○巷『十』弄十三號」之地址而於舉發單上記載等
    語在卷（見本院九十四年十一月十八日調查期日筆錄），並
    提出卷附公路監理電子資料（依證號查詢機車駕駛人、依車
    號查詢重型機車所有人）二紙為佐，按證人乃原處分機關舉
    發受處分人有違規行為之原證人，其已到庭具結擔保所述之
    真實性，在負擔偽證罪之心理處罰狀態下證述本件舉發經過
    ，並無足以令人顯信證人之證述為不可採之品格證據或前科
    證據存在，且依卷附證人當庭提出之公路監理電子資料所示
    ，於依甲○○之身分證號查詢機車駕駛人資料時，所顯示之
    駕駛人地址確係舉發單上所記載之「臺北市○○街一六○巷
    『十』弄十三號」（而受處分人則於本院九十四年十一月十
    八日調查期日未攜帶駕照到庭，經本院當庭諭知及於同年十
    二月二日、十六日多次電話催促應寄送駕照影本到院，以供
    核對其上所載駕駛人地址資料為何，惟均未提出，於本院九
    十五年一月二十六日調查期日復稱其駕照甫於九十四年十二
    月底泡水云云，始終未提出駕照以供本院核對），堪信證人
    證稱本件違規車輛車號係「ＢＦＪ—七六七號」，舉發單上
    所載之「ＢＥＪ—七六七號」僅為伊之筆誤，且伊有依被攔
    停之違規駕駛人之證號資料查詢公路監理電子閘門資料，而
    於舉發單上記載「臺北市○○街一六○巷『十』弄十三號」
    之地址等情為真實，該車號及地址之誤載並不影響ＢＦＪ—
    七六七號重型機車於前述時地被舉發違規之事實；又本件受
    處分人甲○○自承為上述機車之所有人，雖其另稱有時會把
    機車連同行照、駕照一併借給別人云云，惟既未能陳明究係
    將車輛及行、駕照出借予何人，甚且稱不記得被舉發之那段
    時間究有無將機車借給他人，未能就違規車輛於被舉發時地
    之使用情形作一合理說明，受處分人空言稱其所有之該車於
    前述時地非其騎乘被舉發違規，顯難採信，受處分人確於前
    述時地有騎乘其所有之ＢＦＪ—七六七號重型機車經警舉發
    闖紅燈違規之事實，已臻明確；至卷附舉發單上之收受通知
    聯者簽章欄內違規人之簽名，字跡極為潦草，顯有刻意造作
    之情形，不足認舉發單上之簽名並非受處分人甲○○所簽署
    ，而推翻前述受處分人違規事實之認定。
五、綜上所述，受處分人甲○○有於前述時地騎乘其所有之ＢＦ
    Ｊ—七六七號重型機車行經有燈光號誌管制之交岔路口闖紅
    燈之違規事實，原處分機關依道路交通管理處罰條例第五十
    三條、第六十三條第一項第三款規定，對受處分人裁處罰鍰
    及記違規點數，固非無見，惟查原處分機關因舉發機關嗣於
    九十四年八月十二日發函更正違規車輛車號，而於同月十七
    日另發函甲○○指定應於文到十五日內到案，然甲○○逕於
    期限內具狀向本院聲明異議表明不服，嗣經原處分機關於同
    年十月三日重新作成本件裁決處分，則本件原處分機關既已
    重新指定應到案日期，受處分人亦在期限內有不服之表示，
    依違反道路交通管理事件統一裁罰基準表之規定，應裁處受
    處分人新台幣一千八百元之最低額罰鍰，始為適法，原處分
    機關依道路交通管理處罰條例第五十三條、第六十三條第一
    項第三款規定，對受處分人裁處最高額罰鍰新台幣四千五百
    元，並予記違規點數三點，顯有違誤，是本件聲明異議雖無
    理由，惟原處分既有前揭違法不當之處，即屬無法維持而應
    由本院予以撤銷，並另依道路交通管理處罰條例第五十三條
    、第六十三條第一項第三款及違反道路交通管理事件統一裁
    罰標準表規定，裁處如主文第二項所示之處分，以資適法。
據上論斷，依道路交通案件處理辦法第二十條前段，裁定如主文
。
中    華    民    國  九十五  年    二    月  十五    日
                  交通法庭法  官  孫  曉  青
以上正本證明與原本無異
如不服本裁定應於送達後五日內向本院提出抗告狀
                          書記官  郭  錦  賢
中    華    民    國  九十五  年    二    月  十七    日


司法院資訊處製作；財團法人民間司法改革基金會備份。
